【裁判字號】    99,聲,2071
【裁判日期】    991130
【裁判案由】    聲請具保停止羈押等
【裁判全文】
臺灣高等法院臺中分院刑事裁定          99年度聲字第2059號
聲  請  人
即  被  告  黃偉宸
上列聲請人即被告因違反毒品危害防制條例案件（本院99年度上
訴字第1724號），聲請具保停止羈押，本院裁定如下：
    主    文
聲請駁回。
    理    由
一、本件聲請人即被告黃偉宸（下稱被告）因運輸第三級毒品案
    件，前經本院訊問後，認為犯罪嫌疑重大，有刑事訴訟法第
    101條第1項第1款、第3款之情形，非予羈押，顯難進行審判
    、執行，於民國（下同）99年9月7日執行羈押在案。
二、聲請意旨略以：
  (一)因被告黃偉宸家中，2位姊姊都已嫁人了，只剩下母親在家
    中，並且還要幫忙照顧2位姊姊所生的3位小朋友，3位小朋
    友都正值頑皮階段，且2位姊姊都要賺錢養家，現在2位姊姊
    都已經嫁為人妻，各人有各人的家庭要照顧，家裡要照顧母
    親的重責大任，也落在被告肩頭上，現在母親也都沒有辦法
    出去工作，被告也不想讓家人太過勞累，而且現在家中的開
    銷都要2位姊姊拿錢回家貼補家用，使被告對2位姊姊非常的
    愧疚，被告半工半讀會賺錢回家貼補家用，都是希望父母不
    要太過勞累，所以懇請鈞院讓被告順利交保，努力的賺錢回
    家，並且好好孝順母親還有祖父，還要補償姊姊們這段期間
    的辛勞，及不想讓母親太過勞累。被告從98年12月11日開始
    羈押到現在，已經有11個多月了，在今年99年10月初，看到
    母親蒼老許多，是因為前一陣子，祖父開刀住在加護病房，
    又加上家中2位年齡最小的小朋友也因生病住院，姊姊也要
    照顧剛開完刀的二姊夫，家中頓時亂成一團，讓母親需要彰
    化、臺中兩地奔波，被告希望盡快交保在外，賺錢回家貼補
    家用，不想讓姊姊們負擔太重及增添姊姊們的困擾，所以懇
    請鈞院准許被告交保，讓被告交保在外努力工作賺錢，亦可
    以去看開完刀需要照顧的祖父還有幫忙家中瑣碎的事務，使
    被告之母親不至於太過勞累云云。
  (二)本案現應無羈押之原因與必要，被告聲請撤銷羈押或准具保
    停止羈押：
  (1)被告應無犯罪之嫌疑：本案已於99年11月9日審理終結，法
    院並定將於同年月23日宣判，故本案之相關事證皆已調查完
    畢，且因所有證據皆無法證明被告有犯罪之情形，故被告應
    無犯罪之嫌疑。
  (2)被告應無逃亡之虞：被告前經臺灣臺中地方法院判處有期徒
    刑5年6月，該刑度雖非輕微，但亦非屬嚴重，故被告並不會
    因為可能接受該有期徒刑之執行而逃亡。況且，被告仍須尋
    求司法途徑還聲請人清白，而如被告逃亡，則根本即無洗刷
    冤屈之機會，故被告主觀上實無逃亡之念頭。準此，尚難以
    臺灣臺中地方法院判處被告有期徒刑5年6月而認為聲請人有
    逃亡之虞。被告並無犯罪之嫌疑，且本案又無事實可認被告
    有逃亡之虞，矧實務上之作法又不得僅以刑事訴訟法第101
    條第1項第3款作為羈押之唯一理由，故本案應無羈押聲請人
    之原因，爰請法院依刑事訴訟法第107條第1項之規定撤銷羈
    押。又如法院仍認有羈押聲請人之原因，則同上述理由，即
    使未羈押被告亦無法或難以進行訴訟程序之情形，故本案應
    無羈押之必要，爰請法院准許被告具保以停止羈押云云。
三(一)按羈押於其原因消滅時，應即撤銷羈押，將被告釋放；又被
    告及得為其輔佐人之人或辯護人，得隨時具保，向法院聲請
    停止羈押；另上開聲請以法院之裁定行之，刑事訴訟法第
    107條第1項、第110條第1項、第121條第1項固定有明文。
    惟按刑事被告經訊問後，認有法定羈押原因，於必要時得羈
    押之，所謂必要與否或執行羈押後，有無繼續之必要，仍許
    法院斟酌訴訟進行程度及其他一切情事而為認定（最高法院
    46年度台抗字第6號判例參照）。次按所謂羈押，係以實行
    訴訟、保全證據或刑罰之執行為目的之強制處分，故檢察官
    以刑事訴訟法第101條第1項規定為由聲請羈押被告時，法院
    除應先審查被告是否有刑事訴訟法第101條第1項各款所列情
    形外，尤應就是否有「非予羈押，顯難進行追訴、審判或執
    行」之必要情事，依卷內具體客觀事證予以斟酌，以決定是
    否確有羈押之必要，即決定應否撤銷羈押，仍應以原裁定之
    羈押原因，是否已消滅為判斷依據。
  (二)復按法律規定羈押被告之要件，須基於維持刑事司法權之有
    效行使之重大公益要求，並符合比例原則，方得為之。且無
    罪推定原則除禁止對未經有罪判決確定之被告執行刑罰，亦
    禁止僅憑犯罪嫌疑即施予被告類似刑罰之措施，倘以重大犯
    罪嫌疑為羈押之唯一要件，即可能違背無罪推定原則。基於
    憲法保障人民身體自由之意旨，被告犯刑事訴訟法第101條
    第1項第3款所示之罪，嫌疑重大者，且有相當理由認其有逃
    亡、湮滅、偽造、變造證據或勾串共犯或證人之虞，亦無不
    得羈押之情形，法院斟酌能否以命該被告具保、責付或限制
    住居等侵害較小之手段代替羈押後，仍認非予羈押，顯難進
    行追訴、審判或執行者，方得羈押，始符合憲法第8條保障
    人民身體自由及第16條保障人民訴訟權之意旨，司法院釋字
    第665號解釋著有明文。又重罪常伴有逃亡、滅證之高度可
    能，係趨吉避凶、脫免刑責、不甘受罰之基本人性，倘一般
    正常之人，依其合理判斷，可認為該犯重罪嫌疑具有逃亡或
    滅證之相當或然率存在，即已該當「相當理由」之認定標準
    ，不以達到充分可信或確定程度為必要。以量化為諭，若依
    客觀、正常之社會通念，認為其人已有超過百分之50之逃亡
    、滅證可能性者，當可認為具有相當理由認為其有逃亡、滅
    證之虞（最高法院98年度台抗字第668號裁定意旨參照）。
四、查被告因犯毒品危害防制條例第4條第3項之運輸第三級毒品
    愷他命罪，係最輕本刑為5年以上有期徒刑之重罪，經原審
    判處有期徒刑5年6月，復經本院審理後駁回其上訴，雖尚未
    確定，然足見其犯罪嫌疑重大，且衡諸被告因已受重刑之諭
    知，故其逃匿以規避將來刑罰執行之可能性甚高，自有相當
    理由認為其有逃亡之虞，被告確實有刑事訴訟法第101條第1
    項第1款、第3款之情形，若命其具保、責付或限制住居等侵
    害較小之手段，均不足以確保執行程序之順利進行，是依本
    案訴訟進度，仍有繼續羈押被告之必要。再參酌被告參與運
    輸數量非少之第三級毒品行為，倘該毒品流入市面，不僅危
    害他人身心，對社會治安影響亦鉅，是權衡國家刑事司法權
    之有效行使、社會秩序及公共利益、被告人身自由之私益及
    防禦權受限制之程度，認對被告維持羈押處分尚屬適當、必
    要，合乎比例原則，而有羈押之必要，其羈押原因尚未消滅
    ，且為確保日後審判程序之進行及判決確定後之執行，仍認
    有繼續羈押之必要。是本件被告羈押之原因仍然存在，亦不
    因具保使羈押原因消滅，被告聲請撤銷羈押及具保停止羈押
    ，自難准許，應予駁回。
五、依刑事訴訟法第220條，裁定如主文。
中    華    民    國    99    年    11    月    30    日
          刑事第十庭      審判長法  官  江  錫  麟
                                法  官  周  瑞  芬
                                法  官  陳      葳
以上正本證明與原本無異。
如不服本裁定，得於收受送達後5日內向本院提出抗告書狀（須
附繕本）。
                                書記官  王  朔  姿
中    華    民    國    99    年    11    月    30    日

司法院資訊處製作；財團法人民間司法改革基金會備份。
